【裁判字號】    89,上易,3040
【裁判日期】    891004
【裁判案由】    竊佔
【裁判全文】
臺灣高等法院刑事判決                          八十九年度上易字第三四號
    上  訴  人
    即  被  告  甲○○
右上訴人因竊佔案件，不服臺灣桃園地方法院八十九年度易字第三五○號，中華民國
八十年月日第一審判決（起訴案號：臺灣桃園地方法院檢察署八十八年度偵字第一五
○七四號、八十九年度偵字第三五七號）提起上訴，本院判決如左：
    主  文
上訴駁回。
    事實及理由
一、本案經本院審理結果，認第一審以上訴人即被告甲○○犯刑法第三百二十條第二
    項、第一項之竊佔罪，判處拘役五十日，認事用法及量刑均無不當，應予維持，
    並引用第一審判決書記載之事實（事實欄所載由黃德允「借予」甲○○使用，應
    更正為「租予」）、證據及理由（理由欄所載竊佔面積達○．一五五九公頃，應
    正為○．一五五六公頃）。（如附件）
二、被告上訴意旨略以：南興村附近地主均知該地係黃德來所有，且當初係黃德來以
    不實證件欺騙伊，伊以為祇要付租金即可使用；八十八年七月間桃園縣政府查獲
    後，伊已開始另覓土地，整地搬移總需時間，且伊接獲罰鍰通知後，請乙○○代
    繳，乙○○因公忙失察，致忘了繳交云云。經查：
（一）上開由被告黃德來同意甲○○使用之毗鄰桃園縣蘆竹鄉○○○段五三六─一一
      地號之土地係中華民國所有，屬桃園縣政府管理之位於行水區內之未登錄公有
      河川地，整平佔用面積為０．一五五六公頃等情，業據台灣桃園地方法院檢察
      署檢察官於八十八年十月十五日會同被告二人及桃園縣政府、桃園縣蘆竹鄉地
      政事務所人員到場勘驗屬實，制有勘驗筆錄一件、土地複丈成果圖三件、現場
      照片十三幀（含桃園縣政府函送所附照片五幀）、及桃園縣政府八十八年十一
      月二十三日八八府工水字第二四四０八五號函附卷可憑。
（二）同案被告黃德來於偵查中供明：「（你借他時有無告訴他不是你的，是河川地
      ？）我有告訴他是河川地，只能暫時放，不能放永久的。」、「有無說此地不
      是你的？有。」等語。而被告與同案被告黃德來約定時，證人乙○○並未在場
      ，其證言不足否定同案被告黃德來之前揭供述。同案被告黃德來既已告知被告
      係河川地，被告事後縱請鄉民代表乙○○到縣政府瞭解情形，亦不足阻卻其事
      前明知該地係公有河川地之故意。
（三）被告於偵查中自承：「那（指貨櫃）都是活動的，馬上都可搬走，隨時可處理
      。」等語（見偵卷第十七頁反面）。惟桃園縣政府以八十八年七月十二日函限
      被告於十日內恢復原狀，否則將依法究辦，有該府函一件在卷可稽。被告於八
      十八年八月五日猶未遷移，現場仍有堆高機，且有陽明海運等貨櫃置放現場，
      有取締紀錄資料及照片附卷可稽（見偵卷第四頁），顯屬明知係公有地仍不搬
      遷。
（四）該河川地既原由同案被告黃德來占用，則被告為使用該地而付予租金，與常情
      並無不合，難謂被告付租金與黃德來，即係不知該地係公有河川地。
（五）綜上而論，被告所辯，要屬飾卸之詞，不足採信。被告上訴，非有理由，應予
      駁回。
據上論結，應依刑事訴訟法第三百七十三條、第三百六十八條，判決如主文。
本案經檢察官呂丁旺到庭執行職務。
中    華     民     國      八十九      年      十      月      四      日
                            臺灣高等法院刑事第二十四庭
                                審判長法  官  陳  貽  男
                                      法  官  陳  憲  裕
                                      法  官  聶  齊  桓
右正本證明與原本無異。
不得上訴。
                                      書記官  陳  思  云
中    華     民     國      八十九      年      十      月      五      日
（附件）
臺灣桃園地方法院刑事判決                          八十九年度易字第三五號
    公  訴  人  臺灣桃園地方法院檢察署檢察官
    被      告  甲○○  男  四十六歲（民國○○○年○月○○○日生）
                        住桃園縣蘆竹鄉○○村○鄰○○街二一之四一號
                        身分證統一編號：Ｈ一七七一五三九號
                黃德來  男  七十歲（民國○○年○○月○○○日生）
                        住桃園縣蘆竹鄉南興村三鄰河底十九之二號
                        身分證統一編號：Ｈ一0000000號
右列被告因竊佔案件，經檢察官提起公訴（八十八年度偵字第一五０七四號、八十九
年偵字第三五七號），本院判決如左：
    主  文
甲○○、黃德來共同意圖為自己不法之利益，而竊佔他人之不動產，甲○○處拘役伍
拾日。黃德來處拘役伍拾日，緩刑貳年。
    事  實
一、甲○○為求得其所營業之貨櫃車停車用地，而與曾經使用毗鄰座落桃園縣蘆竹鄉
    ○○○段五三六之一一地號土地旁之未登錄公有河川地（黃德來此部分佔用行為
    已罹於時效），並已停止使用多年之黃德來接洽，二人均明知上開土地為中華民
    國所有，由桃園縣政府所管理，位於行水區內之未登錄河川公有地，竟自民國八
    十八年二月一日起，共同基於意圖為自己不法利益之犯意聯絡，由黃德來允借予
    甲○○使用，甲○○則每月支付黃德來新台幣（下同）二萬三千元作為報酬，甲
    ○○並僱請不知情之工人整平上開土地後，供其貨櫃車停車場使用，予以竊佔右
    揭土地如附圖所示之斜線部分計０．一五五六公頃，嗣於同年七月間為桃園縣政
    府查獲科處罰鍰，並限期命恢復原狀，惟甲○○仍繼續使用至同年九月間為桃園
    縣政函送臺灣桃園地方法院檢察署偵查後始停止使用。
二、案經桃園縣政府函送臺灣桃園地方法院檢察署檢察官偵查起訴
    理  由
一、訊據被告甲○○固坦承有於右揭時、地向黃德來以每月二萬三千元代價，承租上
    開土地，並於該土地整平後作為停車場使用之事實，訊據被告黃德來固不諱言有
    將上開土地以每月二萬三千元租給甲○○作為停車場使用之情事，惟均矢口否認
    有何共同竊佔之犯行，被告甲○○辯稱：伊向黃德來租上開土地時，黃某說是他
    的，並未說是河川地，且黃某說該地是他與另五人持有，伊以為該土地係私人土
    地，不知是公有地云云，被告黃德來辯稱：上開土地是伊堂伯輩在四十五年間政
    府勵開墾承租，租至七十五年後政府就未再發稅單繳稅，約六、七年前因該地
    被亂倒垃圾，就未再使用，嗣甲○○前來借地，即每月補貼伊二萬三千元給伊作
    為停車場使用，不知道不可以借人停放車云云。經查上開由被告黃德來同意甲○
    ○使用之毗鄰桃園縣蘆竹鄉○○○段五三六－一一地號之土地係中華民國所有，
    屬桃園縣政府管理之位於行水區內之未登錄公有河川地，整平佔用面積為０．一
    五五六公頃等情，業據台灣桃園地方法院檢察署檢察官於八十八年十月十五日會
    同被告二人及桃園縣政府、桃園縣蘆竹鄉地政事務所人員到場勘驗屬實，制有勘
    驗筆錄乙份、土地複丈成果圖三份、現場照片十三幀（含桃園縣政府函送所附照
    片五幀）、及桃園縣政府八十八年十一月二十三日八八府工水字第二四四０八五
    號函附卷可憑，而共同被告黃德來復於偵審中供述：上開土地是甲○○整平的，
    因為他說要在那邊放貨櫃車，我有告訴他該地當初是我們兄弟在那邊種稻子是河
    川地，只能暫時放不能放永久，甲○○並每月補貼我二萬三千元等語明確，加以
    被告二人均未能出示任何使用上開土地之權利證明，渠等未經同意使用上開土地
    ，至為灼然。被告甲○○於審判中雖以當初向黃德來承租該地時，黃某並未說是
    河川地云云為辯，但查共同被告黃德來於偵審中供證伊將該土地借予甲○○使用
    時，即已說明是河川地等語甚詳，參諸被告甲○○於本院審理時亦供稱：伊後來
    向黃德來要地目資料申請水電時，黃德來才說該土地為河川地等語，是縱如被告
    甲○○上開所辯屬實，惟被告甲○○既於向黃德來要地目時即已知悉該地係河川
    地，仍繼續供己作為停車場使用，至同年九月間為桃園縣政府查獲止，況期間於
    同年七月間尤為桃園縣政府去函以違反水利法案件科處罰鍰並限期恢復原狀，有
    桃園縣政府八十八年七月十二日八八府工水字第一四六七三０號函及該府罰鍰繳
    納單各乙紙在卷可稽，被告甲○○主觀上要難認無竊佔他人（公有河川地）土地
    之犯意，而被告黃德來明知上開土地係向政府承租開墾之河川地，為謀私利，仍
    收取費用供被告甲○○使用該地，其有竊佔上開土地之不法犯意甚明。此外復有
    卷附之桃園縣政府八十八年九月十日八八府工水字第一九五０六四號函、桃園縣
    政府工務局水利課河川巡取締蒐證紀錄資料、桃園縣蘆竹鄉○○○段五三六－一
    一地號土地登記謄本等可資佐憑，被告二人上開所辯，要屬避就之詞，均不足採
    信，事證明確，應依法論科。
二、核被告甲○○、黃德來所為，均係犯刑法第三百二十條第二項、第一項之竊佔罪
    。被告二人就上揭犯行，有犯意之聯絡及行為之分擔，皆為共同正犯。爰審酌被
    告二人為謀私利，竊佔上開公有河川地，竊佔面積達０．一五五九公頃，視法令
    為無物，惟念渠等佔用期間不長，犯後態度尚稱良好等一切情狀，分別量處如主
    文所示之刑。又被告黃德來前未曾受有期徒刑以上刑之宣告，有卷附台灣高等法
    院被告全國前案紀錄表可按，因一時失慮致罹刑章，經此起訴審判，當知所警惕
    ，信無再犯之虞，本院認所宣告之刑以暫不執行為適當，就被告黃德來部分並諭
    知緩刑二年，以啟自新。
據上論斷，應依刑事訴訟法第二百九十九條第一項前段，刑法第二十八條、第三百二
十條第二項、第一項、第七十四條第一款、罰金罰鍰提高標準條例第一條前段，判決
如主文。
本案經檢察官呂理銘到庭執行職務。
中      華      民      國      八十九      年      五    月    廿四    日
                                臺灣桃園地方法院刑事第三庭
                                    法  官  林惠霞
右正本證明與原本無異。
如不服本判決，應於判決送達後十日內向本院提出上訴狀( 應附繕本 )，上訴於
臺灣高等法院。
                                    書記官   張錫鑫
中        華        民        國    八十九   年    五   月    二十四    日
刑法第三百二十條：
意圖為自己或第三人不法之所有，而竊取他人之動產者，為竊盜罪，處五年以下有期
徒刑、拘役或五百元以下罰金。
意圖為自己或第三人不法利益，而竊佔他人之不動產者，依前項之規定處斷。
前二項之未遂犯罰之。


司法院資訊處製作；財團法人民間司法改革基金會備份。
